臺灣高雄地方法院刑事裁定
111年度聲字第421號
聲明異議人
即  受刑人  潘昰樺



上列聲明異議人即受刑人因公共危險案件，不服臺灣高雄地方檢
察署檢察官之執行指揮（111年度執字第1422號），聲明異議，
本院裁定如下：
    主  文
聲明異議駁回。
    理  由
一、聲明異議意旨略以：聲明異議人即受刑人潘昰樺（下稱異議
    人）因犯公共危險案件，經本院以110年度交簡字第2825號
    判決處有期徒刑5月，併科罰金新臺幣（下同）2萬元，有期
    徒刑如易科罰金，罰金如易服勞役，均以1,000元折算1日。
    嗣經異議人於民國111年3月14日具狀聲請准予易科罰金與易
    服社會勞動，而經檢察官以雄檢榮葳111執聲他476字第1119
    020073號函駁回其易科罰金與易服社會勞動之聲請。然執行
    檢察官未參酌其實體犯行及違反義務程度均屬輕微，逕以被
    告「5年內4犯」而機械式地駁回異議人之聲請；另異議人自
    110年11月4日起在高雄長庚紀念醫院開始戒治酒癮之療程，
    若逕予入監執行將導致療程中斷，無法獲致戒治成效。故認
    檢察官執行之指揮不當，應予撤銷，爰依法聲明異議，並請
    准予易服社會勞動等語。
二、按受刑人或其法定代理人或配偶以檢察官執行之指揮為不當
    者，得向諭知該裁判之法院聲明異議，刑事訴訟法第484條
    定有明文。次按犯最重本刑為五年以下有期徒刑以下之刑之
    罪，而受六月以下有期徒刑或拘役之宣告者，得以新臺幣一
    千元、二千元或三千元折算一日，易科罰金。但易科罰金，
    難收矯正之效或難以維持法秩序者，不在此限。依前項規定
    得易科罰金而未聲請易科罰金者，得以提供社會勞動六小時
    折算一日，易服社會勞動。受六月以下有期徒刑或拘役之宣
    告，不符第一項易科罰金之規定者，得依前項折算規定，易
    服社會勞動。前二項之規定，因身心健康之關係，執行顯有
    困難者，或易服社會勞動，難收矯正之效或難以維持法秩序
    者，不適用之。刑法第41條第1項至第4項分別定有明文。又
    依刑法第41條、第42條及第42條之1易服社會勞動或易服勞
    役者，由指揮執行之檢察官命令之，刑事訴訟法第479條第1
    項亦定有明文。且上開法條所稱「難收矯正之效」及「難以
    維持法秩序」，均屬不確定法律概念，此乃立法者賦予執行
    者能依具體個案，考量犯罪所造成法秩序等公益之危害大小
    、施以自由刑，避免受刑人再犯之效果高低等因素，據以審
    酌得否准予易科罰金或易服社會勞動，亦即執行者所為關於
    自由刑一般預防（維持法秩序）與特別預防（有效矯治受刑
    人使其回歸社會）目的之衡平裁量，非謂僅因受刑人個人家
    庭、生活處遇值得同情即應予以准許；且法律賦予執行檢察
    官此項裁量權，僅在發生違法裁量或有裁量瑕疵時，法院始
    有介入審查之必要，如執行檢察官於執行處分時，已具體說
    明不准易科罰金（易服社會勞動）之理由，且未有逾越法律
    授權、專斷等濫用權力之情事，自不得遽謂執行檢察官之執
    行指揮為不當（最高法院100年度台抗字第646號、101年度
    台抗字第363號裁定意旨參照）。
三、經查：
　㈠異議人前因公共危險案件，經本院以110年度交簡字第2825號
    判決處有期徒刑5月，併科罰金2萬元，有期徒刑如易科罰金
    ，罰金如易服勞役，均以1,000元折算1日確定，並經執行檢
    察官不准予易科罰金及易服社會勞動，有判決書及得易服社
    會勞動案件審查表、易科罰金案件初核表可佐。嗣異議人聲
    請易服社會勞動，經執行檢察官以雄檢榮葳111執聲他476字
    第1119020073號函駁回其易服社會勞動之聲請，亦經本院調
    取上開案卷核閱無訛，應堪認定。
　㈡又為避免各地方檢察署對於酒後駕車累犯之案件發監標準不
    一，致生不公平現象，臺灣高等檢察署研議統一酒駕再犯發
    監標準之原則，並函知各地方法院檢察署，依照下列標準審
    核是否對於酒駕累犯案件准予易科罰金，其研議結果為：「
    受刑人5年內3犯刑法第185條之3第1項之罪者，應認為『易科
    罰金難收矯正之效，或難以維持法秩序』，而不准易科罰金
    ，惟有下列情形之一者，得斟酌個案情況考量准予易科罰金
    ：一、受刑人係單純食用含有酒精之食物（如薑母鴨、麻油
    雞、燒酒雞），而無飲酒之行為。二、吐氣酒精濃度低於0.
    55mg/l，且未發生交通事故或異常駕駛行為。三、本案犯罪
    時間距離前次違反刑法第185條之3第1項之罪之犯罪時間已
    逾3年。四、有事實足認被告已因本案開始接受酒癮戒癮治
    療。五、有其他事由足認易科罰金已可收矯正之效或維持法
    秩序者。」。查，前揭案件經送執行，高雄地檢署檢察官於
    111年3月2日得易服社會勞動案件審查表、易科罰金案件初
    核表上載明：「5年內4犯，在9個月內3犯酒駕，足認其守法
    意識薄弱，自律能力不佳，心存僥倖且不知悔改，又本次酒
    駕有肇事情形，對用路人安全有重大危害，非入監執行難收
    矯正之效，擬不准予易科罰金」等語，復於111年3月16日執
    行案件進行單記載：「擬駁回受刑人聲請易服社會勞動，理
    由同111年3月2日之得易服社會勞動案件審查表所述；就展
    期執行部分，本案已在111年3月8日通知受刑人，入監日期
    為同月17日，已有10日時間足夠受刑人安頓家屬，並無急促
    之虞」等語，有易科罰金案件初核表與執行案件進行單可稽
    ，並經本院調取該等案卷核閱無訛。
　㈢由執行檢察官上開裁量與決定的過程觀之，執行檢察官除審
    酌異議人之犯罪類型（酒後駕車）、再犯之可能性（過去5
    年內，密集因酒駕犯罪4次，且在9個月內3犯酒駕）等因素
    ，認為不應准許異議人易科罰金與易服社會勞動，並已具體
    敘明不准易科罰金與易服社會勞動之理由。且考量異議人前
    所犯之第2至4次酒駕犯行，係密集於9個月內所為（110年2
    月1日、110年2月17日、110年11月8日），且本案之酒駕犯
    行甚而有肇事之客觀危害，益徵異議人對酒駕犯罪全無悛悔
    之意，並無視先前多次之教訓，財產刑之處遇手段已無從預
    防異議人再犯，本案所處徒刑如不予執行，確有難收矯正之
    效及難以維持法秩序之情，而有執行該自由刑之必要。
　㈣是以，執行檢察官對具體個案所為判斷，確有妥適地為個案
    之合務性裁量，並無逾越法律授權或專斷而違反比例原則等
    濫用權力之情事，亦合於上開臺灣高等法院檢察署函示所建
    立之通案裁量標準，揆諸前揭最高法院裁定意旨，執行檢察
    官之上開裁量決定自屬適法。是異議人辯稱：執行檢察官僅
    機械式地操作上開裁量基準表，未考量個案特性進行決定云
    云，顯非有據。
　㈤至異議人雖稱：執行檢察官未慮及其身體狀況，即不准易服
    社會勞動，該執行命令指揮違法云云。惟刑法第41條第1項
    有關得否易科罰金之規定，已刪除「受刑人因身體、教育、
    職業、家庭之關係或其他正當事由，執行顯有困難」要件，
    從而執行檢察官考量是否准予受刑人易科罰金時，僅須審酌
    是否具有「確因不執行所宣告之刑，難收矯正之效，或難以
    維持法秩序」事由為裁量，無庸審酌受刑人是否有因身體、
    教育、職業或家庭等事由致執行顯有困難之情形（最高法院
    104年度台抗字第478號裁定意旨參照），是依最高法院上開
    裁定意旨，執行檢察官之決定未特予說明抗告人個人身體、
    健康、家庭等事由，並無違法可言，是異議人此部分主張，
    難謂有據，其請求函詢成癮戒治療程之調查證據聲請，亦難
    准許。
　㈥綜上所述，本院審酌相關事證，認執行檢察官執行處分，不
    准異議人易服社會勞動之聲請，係依法執行其職權，且無逾
    越法律授權、專斷等濫用權力之裁量瑕疵，是難認有執行指
    揮不當之處。從而，異議人指摘檢察官指揮執行不當，而提
    起本件聲明異議，即屬無理由，應予駁回。
四、據上論結，應依刑事訴訟法第486條，裁定如主文。
中　　華　　民　　國　　111 　年　　6 　　月　　17　　日
                  刑事第十五庭  法　官  陳彥霖
以上正本證明與原本無異。
如不服本裁定，應於收受送達後5 日內向本院提出抗告狀。
中　　華　　民　　國　　111 　年　　6 　　月　　21　　日
　　　　　　　　　　　　　　　　書記官　陳怡秀